【裁判字號】    89,訴,36
【裁判日期】    891019
【裁判案由】    背信
【裁判全文】
臺灣基隆地方法院刑事判決                            八十九年度訴字第三六號
    公  訴  人  臺灣基隆地方法院檢察署檢察官
    被      告  甲○○
右列被告因背信案件，經檢察官提起公訴 (八十八年度偵緝字第五０八號)，本院判
決如左：
    主  文
甲○○為他人處理事務，意圖為自己不法之利益，而為違背其任務之行為，致生損害
於本人之利益，累犯，處有期徒刑壹年。
    事  實
一、甲○○前於民國八十一年間因違反水利法案件，經台灣高等法院判處有期徒刑五
    月確定，甫於八十四年六月十五日執行完畢，猶不知悔改，緣其係位於基隆市七
    堵區○○○路一二七之二八號永太通運股份有限公司（下稱永太公司）之負責人
    ，八十二年間，以駕駛大貨車為業之乙○○以新台幣（下同）二百零三萬之價格
    ，向永太公司購買車號ＫＥ─七三九號之貨車一部，並靠行永大公司，雙方約定
    乙○○先給付現金一百零三萬，另一百萬元則委任甲○○向康財實業股份有限公
    司（下稱康財公司，嗣更名為和鈺實業股份有限公司）以附條件買賣方式辦理貸
    款，再由乙○○分期給付。甲○○、乙○○並簽定委任契約即「汽車貨運業寄行
    契約書」，約定乙○○將車輛所有權信託登記於永大公司，甲○○則受乙○○委
    任負責前開大貨車之檢驗、異動登記、稅捐代繳及投保責任保險等事宜，按月收
    取靠行費，並不得將寄行車輛逕向租賃公司或其他金融機構及私人辦理抵押借款
    。甲○○受委任處理該大貨車前揭事務，竟於八十四年七月五日乙○○依約將車
    款繳清後，因經濟狀況不佳，意圖為自己不法之利益，違背其任務，於八十五年
    九月二十日，以永太公司之名義，將前開車輛設定動產抵押予國穎企業股份有限
    公司（下稱國穎公司，嗣更名為日盛國際租賃有限公司），並貸款一百十五萬二
    千元，然因甲○○貸款後未能如期清償，嗣經日盛國際租賃有限公司（下稱日盛
    公司）聲請本院強制執行，自乙○○處取回前開車輛交還日盛公司，致其無法占
    有使用該車，致生損害於乙○○之財產利益。
二、案經乙○○訴由台灣基隆地方法院檢察署檢察官偵查起訴。
    理  由
一、訊據被告甲○○固坦承與告訴人乙○○簽訂前開契約，受乙○○委任處理該大貨
    車之稅捐、保險等事務，矢口否認有何背信犯行，辯稱伊不知此事云云。惟查：
    右揭事實，業據告訴人乙○○於偵查中及本院調查中指訴綦詳，並有汽車貨運業
    寄行契約書正本乙紙、汽（機）車過戶申請登記單影本乙紙、本票影本二十四紙
    及交通部公路局台北區監理所基隆監理站八十九年六月二十二日（八九）北監基
    字第八九０四四六七號函附之本院民事執行處八十七年十月二十七日基院政民執
    慎二一七四字第四七八三號函、車輛設定登記資料及動產擔保交易動產抵押設定
    登記申請書、動產抵押契約書影本各乙紙附卷可稽。而被告甲○○於本院八十九
    年二月二十四日調查期日中亦當庭承認係因公司虧蝕，始將告訴人靠行車輛持以
    貸款並設定動產抵押並要求與告訴人和解（見本院八十九年二月二十四日訊問筆
    錄），經本院八十九年三月二十日、四月二十四日兩次調查期日，被告均稱正依
    告訴人條件覓和解契約之保證人，要求延展期日，此有該二期日訊問筆錄在卷可
    稽，迨本院八十九年五月二十九日調查期日，被告始辯稱前開設定係告訴人購買
    該大貨車時，為貸得車輛價金一百萬元所辦理，又稱伊未處理以前揭大貨車另行
    辦理動產抵押貸款之事云云，俟八十九年八月二十一日調查期日本院當庭提示依
    職權調取調取之前開動產抵押設定及車輛設定登記資料，被告即不再辯稱動產抵
    押係為貸得車款而辦理，而於本院八十九年十月五日審理期日改稱伊不知前開動
    產設定登記為何人辦理云云，其供述前後不一，已難採信。況告訴人購買前開大
    貨車時所設定之附條件買賣存續期間僅至八十四年十月二十六日，本件動產抵押
    則係於八十五年九月十六日另行設定，且告訴人已清償全部分期款等情，有前揭
    車輛設定資料及本票影本二十四紙在卷可憑，足認本件動產抵押係被告另行設定
    ，與告訴人購買前揭大貨車時所辦理貸款無涉。再觀諸前開動產擔保交易動產抵
    押設定登記申請書，其上蓋有永太公司及被告之印章，動動產抵押契約書上除永
    太公司及被告之印章外，尚有被告之簽名，而被告亦自承該簽名為其所為，參以
    被告供陳永太公司除伊與其妻外，僅有兩名會計，會計不可能持車籍資料擅自辦
    理動產抵押（見本院八十九年十月五日審判筆錄）一情，亦徵被告確持告訴人所
    有之前開大貨車辦理抵押借款供己之用，而對於前揭動產抵押之設定無不知情之
    可能。綜上所述，被告所辯無非卸責之詞，均無可採。本件事證明確，被告犯行
    堪予認定，應依法論科。
二、按汽車運輸業所稱之靠行，係指汽車所有人為達營業之目的，將汽車所有權移轉
    於車行，使成為權利人為管理行為之謂，屬信託行為之一種，車行即為靠行司機
    之受託人，被告甲○○為永太公司之負責人，受靠行司機之託管理汽車，並按月
    收取靠行費，關於車輛之管理係為靠行司機處理事務，且因屬有償之管理信託，
    自應盡善良管理人之注意為之，詎竟意圖為自己不法之利益，故意違背任務，未
    經授權即擅將以靠行車輛貸款，核其所為，係犯刑法第三百四十二條第一項之背
    信罪。又被告前於八十一年間因違反水利法案件，經台灣高等法院判處有期徒刑
    五月確定，甫於八十四年六月十五日執行完畢之事實，有本院被告全國前案紀錄
    表一紙附卷可考，被告於五年內再犯本件有期徒刑以上之罪，為累犯，應依刑法
    第四十七條規定加重其刑。爰審酌被告受靠行司機之委任，處理靠行車輛之事務
    ，圖謀自己不法之利益，擅自以靠行車輛向貸款設定動產抵押，致告訴人於繳納
    全部價金後，竟因抵押權人聲請強制執行取回該車輛，而喪失車輛之占有使用權
    之犯罪動機、手段，及其所生危害非輕，且未與告訴人達成和解，並經通緝後始
    到案，併其犯罪後猶一再飾詞狡卸，企圖拖延訴訟，毫無悔意，態度惡劣等一切
    情狀，量處如主文所示之刑，以示懲儆。
據上論斷，應依刑事訴訟法第二百九十九條第一項前段，刑法第三百四十二條第一項
、第四十七條，罰金罰鍰提高標準條例第一條前段，判決如主文。
本案經檢察官周慶華到庭執行職務
中    華    民    國      八十九      年      十      月    十九        日
                                      臺灣基隆地方法院刑事第三庭
                                          法      官  姚  貴  美
右正本證明與原本無異。
對於本件判決如有不服，應於收受送達後十日內，向本院提出上訴書狀，上訴於臺灣
高等法院，並按他造當事人之人數附具繕本。
                                          書  記  官  明  祖  斌
中    華    民    國      八十九      年      十      月    二十四      日
附錄論罪法條：
刑法第三百四十二條第一項：
為他人處理事務，意圖為自己或第三人不法之利益或損害本人之利益，而為違背其任
務之行為，致生損害於本人之財產或其他利益者，處五年以下有期徒刑、拘役或科或
併科一千元以下罰金。


司法院資訊處製作；財團法人民間司法改革基金會備份。
